【裁判字號】    98,訴,212
【裁判日期】    980326
【裁判案由】    毒品危害防制條例
【裁判全文】
臺灣桃園地方法院刑事判決               98年度訴字第212號
公  訴  人  台灣桃園地方法院檢察署檢察官
被      告  丙○○
指定辯護人  本院公設辯護人  乙○○
上列被告因違反毒品危害防制條例案件，經檢察官提起公訴（97
年度偵字第13811 號）本院判決如下：
    主  文
丙○○販賣第三級毒品，處有期徒刑伍年貳月；扣案如附表一所
示之物，沒收之；犯罪所得新台幣捌佰元沒收之，如全部或一部
不能沒收時，以其財產抵償之。又販賣第三級毒品，處有期徒刑
伍年貳月；扣案如附表一、二所示之物，均沒收。又持有第二級
毒品達一定數量，處有期徒刑月，扣案如附表三編號1 、2 所
示之物，均沒收銷毀之；扣案如附表三編號3 所示之物沒收之。
應執行有期徒刑陸年；扣案如附表三編號1 、2 所示之物，均沒
收銷毀之；扣案如附表一、二、附表三編號3 所示之物，均沒收
；犯罪所得新台幣捌佰元沒收之，如全部或一部不能沒收時，以
其財產抵償之。
    事  實
一、丙○○明知愷他命（Ketamine，俗稱K 他命）為毒品危害防
    制條例所規定之第三級毒品，不得製造、運輸、販賣或轉讓
    。
（一）於民國97年5 月初某日，甲○○使用號碼0000000000號行
      動電話撥打丙○○所使用如附表一所示號碼0000000000號
      行動電話聯絡，向丙○○表示欲購買新台幣（下同）800
      元之愷他命，丙○○竟基於意圖營利而販賣愷他命之犯意
      而應允之，並與甲○○約定在桃園縣中壢市○○○路上某
      加油站交付愷他命，其後丙○○即依約攜帶重約2 公克、
      價值800 元之愷他命至桃園縣中壢市○○○路上某加油站
      與甲○○見面，並將上開愷他命交付甲○○，甲○○亦將
      價款800 元交付丙○○。
（二）於97年6 月8 日下午1 時54分許，甲○○使用號碼000000
      0000號行動電話撥打丙○○所使用如附表一所示號碼0000
      000000號行動電話聯絡，向丙○○表示欲購買新台幣2,00
      0 元之愷他命，丙○○竟基於意圖營利而販賣愷他命之犯
      意而應允之，並與甲○○約定在桃園縣中壢市○○路18號
      之OK便利商店前交付愷他命，其後丙○○即於97年6 月8
      日下午2 時30分許依約攜帶如附表二所示之物至桃園縣中
      壢市○○路18號之OK便利商店前與甲○○見面，並將上開
      愷他命交付甲○○（惟甲○○尚未將2,000 元價款交付丙
      ○○）。
二、丙○○明知3,4 –亞甲基雙氧安非他命（3,4 –Methylened
    ioxyamphetamine 、即MDA）係毒品危害防制條例列管之第
    二級毒品，不得非法持有，竟於97年6月7日下午某時，在桃
    園縣中壢市「大六舞廳」內，以每顆200 元之價格向真實姓
    名年籍不詳之成年男子購買含第二級毒品3,4 –亞甲基雙氧
    安非他命（3,4 –Methylenedi oxyamphetamine、MDA） 成
    分之如附表三所示之物，而非法持有第二級毒品達轉讓持有
    毒品加重其刑之數量標準第2 條第1 項第2 款所定淨重10公
    克以上。
三、嗣於97年6 月8 日下午2 時30分許，丙○○甫將如附表二所
    示之物交付甲○○後，即為警當場查獲，並扣得如附表一、
    二、三所示之物，及非被告所有如附表四編號1 、2 所示之
    物、與本案無關如附表四編號3、4 所示之物。
四、案經桃園縣政府警察局移送台灣桃園地方法院檢察署檢察官
    偵查起訴。
    理  由
甲、證據能力部分：
一、證人甲○○於警詢時之陳述部分：按被告以外之人於審判外
    之言詞或書面陳述，除法律有規定者外，不得作為證據，刑
    事訴訟法第159 條第1 項定有明文。查證人甲○○於警詢時
    所為之陳述，經核不符合刑事訴訟法第159 條之2 、第159
    條之3 、第159 條之5 等規定，應無證據能力。
二、證人甲○○於檢察官訊問時之證述部分：按被告以外之人於
    偵查中向檢察官所為之陳述，除顯有不可信之情況者外，得
    為證據，刑事訴訟法第159 條之1 第2 項定有明文。查證人
    甲○○於檢察官訊問時所為之證述，查無顯不可信之情況，
    依前開規定，得為證據，且經具結以擔保其證詞之真實性及
    憑信性，另本院審理時亦傳喚該證人到庭使被告及其辯護人
    有行使反對詰問權之機會，是其於檢察官訊問時所為之證述
    ，自具有證據能力。
乙、認定事實之理由及依據：
一、就事實欄一部分：
（一）就事實欄一、（一）部分，訊據被告於本院審理時固坦承
      於97年5 月初某日在桃園縣中壢市○○○路上某加油站與
      證人甲○○見面，而證人甲○○有購買愷他命之事實，惟
      矢口否認有何販賣愷他命犯行，辯稱：當天伊是幫甲○○
      調愷他命，當時伊係與藥頭在加油站那邊，甲○○打電話
      給伊，問伊有沒有，伊告訴甲○○說旁邊有藥頭，甲○○
      就開車過來，跟藥頭買愷他命，甲○○錢是交給藥頭云云
      。經查：關於本件證人甲○○如何向被告購買愷他命乙節
      ，證人甲○○於檢察官訊問時證稱：伊第1 次跟被告購買
      是97年4 、5 月間，伊跟被告買愷他命是2 到3 公克，是
      在桃園縣中壢市○○○路等語（見偵查卷第68頁）；於本
      院審理時證稱：伊於97年4 、5 月間有在桃園縣中壢市○
      ○○路向被告購買約2 、3 公克的愷他命，有拿到愷他命
      ，且有付錢給被告；伊認識被告以後，只有買愷他命，沒
      有其他活動，而伊是使用伊號碼0000000000的行動電話與
      被告的行動電話聯絡；電話中伊問被告你那邊有嗎，被告
      說有，被告就問伊要什麼，伊說伊要「下面」，也就是指
      「褲子」愷他命，伊有跟被告說是要買的，這次被告是給
      伊愷他命；因為被告每次給伊的東西是一樣的；在警詢中
      稱對於97年5 月初的交易記憶比較深刻這次，也就是伊所
      說97年4 、5 月買的那次；這次伊也是撥打被告的000000
      0000這支手機，問被告有沒有，被告問伊要什麼種類，伊
      再跟被告講伊要什麼毒品及要購買多少金額；這次是買2
      公克800 元，是約在桃園縣中壢市○○○路的加油站等語
      （見本院98年3 月12日審判筆錄第4 至10頁）。而本件被
      告亦坦承於97年5 月初某日在桃園縣中壢市○○○路上某
      加油站與證人甲○○見面，而證人甲○○有購買愷他命之
      事實，均與證人甲○○所述情節相符，查證人甲○○上開
      證述均經具結以擔保其證詞之真實性及憑信性，應無甘冒
      偽證刑責而誣陷被告之理；復有扣案如附表一所示之物可
      佐，則證人甲○○上開證述，應可採信。
（二）就事實欄一、（二）部分：訊據被告固坦承於97年6 月8
      日下午接獲證人甲○○電話表示要購買2,000 元愷他命，
      並約定在桃園縣中壢市○○路18號OK便利商店見面，其後
      即在該處將愷他命交付證人甲○○之事實，惟矢口否認有
      何販賣愷他命犯行，辯稱：當天甲○○打電話給伊時，伊
      剛好要跟藥頭買愷他命，伊就先幫甲○○墊錢，伊是幫甲
      ○○調毒品云云。經查：
    1.扣案如附表二所示之物，經行政院衛生署管制藥品管理局
      鑑定結果，送驗數量：1 包4.969 公克（含塑膠袋）；驗
      餘數量：1 包4.958 公克（含塑膠袋），檢出愷他命成分
      ，有該局管檢字第0970008101號鑑定書1 紙在卷可稽（見
      偵查卷第80頁）。
    2.關於本件證人甲○○如何向被告購買愷他命乙節，證人甲
      ○○於檢察官訊問時證稱：當時警方在伊身上扣得愷他命
      1 小包，是伊打電話給被告，伊說伊要買愷他命，被告說
      其那邊有，伊與被告以電話聯絡，伊的電話是0000000000
      ，伊是在查獲前半小時左右打給被告，交易的時間、地點
      都是被告講的，是約在桃園縣中壢市○○路18號OK便利商
      店，向被告拿的愷他命是2,000 元，但錢還沒付給被告等
      語（見偵查卷第67、68頁）；於本院審理時證稱：97年6
      月8 日當天有向被告購買愷他命，總共約5 公克，2 千元
      ，被告有將愷他命交付給伊；伊認識被告以後，只有買愷
      他命，沒有其他活動，而伊是使用伊號碼0000000000的行
      動電話與被告的行動電話聯絡；這次伊還沒交現金給被告
      ；在電話中伊問被告你那邊有嗎，被告說有，被告就問伊
      要什麼，伊說伊要「下面」，也就是指「褲子」愷他命，
      地點就是在OK便利商店，這個地點是被告講的，伊有跟被
      告說要買2,000 元；伊有跟被告說是要買的；伊打電話跟
      被告講說伊要「褲子」也就是愷他命；警員有查看伊的手
      機通話紀錄，伊在97年6 月8 日下午13時54分有撥打
      0000000000給小夫（即被告），這就是伊之前所說的打電
      話給小夫（即被告）要買給愷他命的電話；伊問小夫（指
      被告）有沒有？小夫（指被告）說有，小夫（指被告）問
      伊要什麼種類的，伊說要「下面」也就是「褲子」並且說
      要買2, 000元，於是就約在下午2 時30分於OK便利商店前
      ，當時伊駕駛車號5252-MT 號自用小客車，被告則是騎乘
      車號75 5-CJP重型機車前來，當時被告是直接上伊的車；
      被告已經交給伊愷他命毒品5 公克，但是伊錢還來不及給
      被告，警察就來了；查獲當天警方在伊右邊口袋有查獲2,
      000 元，這2,000 元就是伊還來不及給被告的毒品價金等
      語（見本院98年3 月12日審判筆錄第3 頁、第5 至9 頁）
      。而本件被告亦坦承於97年6 月8 日下午接獲證人甲○○
      電話表示要購買2,000 元愷他命，並約定在桃園縣中壢市
      ○○路18號OK便利商店見面，其後即在該處將愷他命交付
      證人甲○○之事實，均與證人甲○○所述情節相符，查證
      人甲○○上開證述均經具結以擔保其證詞之真實性及憑信
      性，應無甘冒偽證刑責而誣陷被告之理；復有扣案如附表
      一、二、附表四編號1 、2 所示之物可佐，則證人甲○○
      上開證述，應可採信。
    3.又雖證人甲○○尚未交付價金與被告，辯護人為被告辯稱
      ：本件交易尚未完成云云，惟按刑事法上之販賣行為，祇
      須以營利為目的，將標的物販入或賣出，有一於此，其犯
      罪行為即為完成。而所謂賣出，自應以標的物已否交付為
      斷，茍標的物已經交付，縱令買賣價金尚未給付，仍應論
      以販賣既遂罪（最高法院94年度台上字第7096號判決意旨
      參照）。是縱被告尚未自證人甲○○處取得價金，惟被告
      既已交付愷他命與證人甲○○，如前所述，被告該當販賣
      毒品既遂之要件。
（三）被告雖以前詞置辯，惟查：證人甲○○於本院審理時已明
      確證稱：不是我錢交給被告，要被告幫伊去買；也不是伊
      跟被告說叫被告幫伊去向別人或者是其他人拿愷他命，因
      為伊是打電話給被告，被告都已經跟伊講說有，伊再跟被
      告講要愷他命多少錢等語（見本院98年3 月12日審判筆錄
      第10、11頁），已明確證述並非請被告「調貨」，況本件
      交易係證人甲○○撥打電話給被告，被告在電話中已告知
      證人甲○○有愷他命，證人甲○○再向被告講要愷他命多
      少錢，堪認被告係本身販賣愷他命與證人甲○○。況依被
      告辯稱上開2 次證人甲○○欲購買愷他命時，其或剛好與
      藥頭同在，或剛好向藥頭購買愷他命，未免過於巧合，其
      所辯即難採信；參諸被告始終亦未能提出證據以實說，被
      告空言卸責，顯非可採。
（四）被告有營利意圖之認定：按認定犯罪構成事實所憑之證據
      ，不限於直接證據，間接證據亦包括在內，即綜合調查所
      得之一切證據，本於論理法則之推理作用，得其心證而為
      事實之判斷，與憑空臆測推想之情形有別，自非法所不許
      （最高法院97年度台上字第1940號判決意旨參照）。查販
      賣毒品因違法行為，非可公然為之，販賣者販入後可任意
      分裝增減其分量再行出售，每次交易之價格、數量，亦隨
      時依交易對象、當時行情而變動，縱或出售之價格較低，
      亦非當然無營利意圖，即便為相同價格，因份量較少亦能
      從中獲利，除經坦承犯行並供明販入、賣出確實價量外，
      委難查得實情，如被告自始否認犯行，既無法查獲其上手
      ，更難查悉有無從中獲利，除別有事證足認未有牟利外，
      尚難執此認其無營利意圖；否則將造成知過坦承者難辭重
      典，飾詞否認者反得僥倖，而失情理之平。再以政府對毒
      品之查禁森嚴，刑罰甚重，衡情倘非有利可圖，絕無平白
      甘冒被嚴查重罰之高度風險，而為毒品有償交易之理。以
      本件而論，被告與交易對象並非至親，係非僅交易1 次，
      茍無利得，絕無甘冒重典，以原價買賣毒品之理。是被告
      有營利之意圖，堪以認定。
二、就事實欄二部分：
    訊據被告丙○○坦承於上揭時、地為警查獲時確持有如附表
    三所示之物，且上開物品係於97年6 月7 日下午某時，在桃
    園縣中壢市「大六舞廳」內所購得之事實不諱。又如附表三
    編號1 所示之物，經內政部警政署刑事警察局鑑定結果，其
    中附表三編號1 所示之物，經檢視為淡粉紅色圓形藥錠，外
    觀型態均相似，隨機抽取1 顆磨混鑑定，總淨重5.40公克，
    取樣0.27公克鑑定用罄，餘重5.13公克，檢出第二級毒品3,
    4 –亞甲基雙氧安非他命（MDA ；3,4 –Methylenedioxyam
    phetamine） 成分，測得3,4 –亞甲基雙氧安非他命純度約
    12％，驗前總純質淨重約0.64公克；其中附表三編號2 所示
    之物，經檢視為綠色圓形藥錠，外觀型態均相似，隨機抽取
    2 顆磨混鑑定，總淨重9.88公克，取樣0.52公克鑑定用罄，
    餘重9.36公克，檢出第二級毒品3,4 –亞甲基雙氧安非他命
    （MDA ；3,4 –Methylenedioxyamphetamine） 成分，測得
    3,4 –亞甲基雙氧安非他命純度約14％，驗前總純質淨重約
    1.38公克等情，有該局97年9 月4 日刑鑑字第0970122807號
    鑑定書1 份在卷可稽（見偵查卷第87頁鑑定書鑑定結果三、
    四所載）。另如附表三編號1 、2 所示之物，係以5 個塑膠
    袋分裝為5 包，有如附表三所示之物之照片1 張在卷可稽（
    見偵查卷第42頁下方照片）。足證被告丙○○任意性自白，
    核與事實相符。
三、本件事證明確，被告上開犯行堪予認定，應依法論科。
四、查愷他命係毒品危害防制條例第2 條第2 項第3 款規定之第
    三級毒品；另3,4 –亞甲基雙氧安非他命（3,4 –Methylen
    edioxyamphetamine 、即MDA） 依毒品危害防制條例第2 條
    第2 款，屬第二級毒品。
（一）就事實欄一部分，核被告就事實欄一、（一）、（二）所
      為，均係犯毒品危害防制條例第4 條第3 項之販賣第三級
      毒品罪。又按「持有毒品者，依毒品危害防制條例第11條
      第1 項、第2 項之規定，僅處罰持有第一級毒品及第二級
      毒品，至於持有第三級毒品或持有第四級毒品，則無設處
      罰規定，故對無正當理由而持有第三級、第四級毒品者，
      除其毒品應依同條例第18條第1 項前段規定予以沒入銷燬
      外，尚無依該條例論以持有罪之餘地。原判決認定上訴人
      基於意圖營利之犯意，販賣第三級毒品愷他命予吳肇明，
      所為係犯毒品危害防制條例第4 條第3 項之販賣第三級毒
      品罪，並於理由內說明上訴人『持有第三級毒品愷他命之
      行為，已為販賣之高度行為所吸收，不另論罪』云云，似
      認定上訴人持有第三級毒品愷他命原屬犯罪行為，因該部
      分行為為販賣之高度行為所吸收，故不另論持有罪，與前
      揭法律規定有違，自難認為適法。」最高法院97年度台上
      字第1486號判決意旨參照。依上開說明，被告持有第三級
      毒品愷他命之行為，自無「為販賣之高度行為所吸收，不
      另論罪」之問題，一併敘明。
（二）就事實欄二部分，被告遭查獲時持有扣案如附表三編號1
      、2 所示之物，於送驗前總淨重15.28 公克，有上述內政
      部警政署刑事警察局鑑定書在卷可佐，則被告持有如附表
      三編號1 、2 所示之第二級毒品，顯逾行政院依毒品危害
      防制條例第11條第4 項所定「轉讓持有毒品加重其刑之數
      量標準」第2 條第1 項第1 款之第二級毒品淨重10公克以
      上之規定。按「刑法及其特別法有關加重、減輕或免除其
      刑之規定，依其性質，可分為『總則』與『分則』2 種。
      其屬『分則』性質者，係就其犯罪類型變更之個別犯罪行
      為予以加重或減免，使成立另一獨立之罪，其法定刑亦因
      此發生變更之效果；其屬『總則』性質者，僅為處斷刑上
      之加重或減免，並未變更其犯罪類型，原有法定刑自不受
      影響。」最高法院96年度台非字第28號判決意旨參照。查
      毒品危害防制條例第11條第4 項、第2 項之持有第二級毒
      品達一定數量罪，顯係變更其罪刑而成為另一獨立之罪，
      自屬刑法分則之加重，故應依法加重其法定本刑至2 分之
      1 即得科處3 年以下有期徒刑、拘役或45,000元以下罰金
      。是核被告就事實欄二所為，係犯毒品危害防制條例第11
      條第2 項、第4 項之持有第二級毒品達一定數量罪。檢察
      官認被告此部分係犯同條例第4 條第2 項之販賣第二級毒
      品罪嫌云云，惟按毒品危害防制條例所謂販賣毒品罪，不
      以販入後復行賣出為必要，只要以營利為目的，將毒品販
      入或賣出，有一於此，其販賣毒品之犯罪即告完成。故行
      為人於販入毒品之初或賣出之時，是否有營利之意圖，攸
      關該罪成立與否之認定，事實審法院對於此項主觀意圖之
      有無，自應詳予調查認定（最高法院97年度台上字第5100
      號判決意旨參照），查持有毒品之原因不止一端，因製造
      、運輸而持有，或意圖販賣而持有，為轉讓而持有，或為
      施用之目的而持有，甚至單純之持有，均有可能，此觀毒
      品危害防制條例第4 條至第11條各異其規定甚明，查本件
      被告固經警查獲持有如附表三所示之物，縱被告經警採尿
      送驗結果，MDA 、MDMA類均呈陰性反應，有台灣檢驗科技
      股份有限公司濫用藥物檢驗報告1 紙附卷可稽（見偵查卷
      第94頁），惟並無證據證明被告係意圖營利而販入如附表
      三所示毒品，亦無證據證明被告有販賣第二級毒品犯行，
      且被告持有上開毒品可能原因甚多，已如前述，而被告於
      本院審理時辯稱：因藥頭說賣多一點比較便宜，伊買這麼
      多是用自己施用等語；於檢察官訊問時已陳明：伊購買如
      附表三所示毒品還沒吃等語，亦非全然不可採信，基於無
      罪推定及罪證有疑，利於被告之原則，自不得僅憑被告持
      有毒品之數量多寡，即認係意圖營利而販入，是公訴人起
      訴法條尚有未洽，並變更其起訴法條。
（三）被告所犯上開各罪犯意各別，行為互殊，應分論併罰。
（四）爰審酌被告年輕力壯，不思以正當途徑牟利，竟意圖營利
      而販賣毒品，危害他人生命、身體健康，破壞善良社會風
      氣，並參酌其販賣之數量，另非法持有MDA ，持有第二級
      毒品之數量，並考量其犯後態度、素行等一切情狀，量處
      如主文所示之刑，並定應執行之刑。
（五）沒收：
    1.按毒品危害防制條例第2 條第2 項規定，毒品依其成癮性
      、濫用性及對社會危害性分為四級，並就製造、運輸、販
      賣、意圖販賣而持有、以非法方法使人施用、引誘他人施
      用及轉讓等不同品項毒品之行為，分別定其處罰。至施用
      或持有第三、四級毒品，因其可罰性較低，故予除罪化，
      僅就施用及持有第一、二級毒品科以刑罰。惟鑑於第三、
      四級毒品均係管制藥品，特於同條例第11條之1 明定無正
      當理由，不得擅自持有；第18條第1 項後段復規定查獲之
      第三、四級毒品，無正當理由而擅自持有者，沒入銷燬之
      。從而，依同條例第18條第1 項後段應沒入銷燬之毒品，
      專指查獲之施用、持有第三、四級毒品而言；倘係查獲之
      製造、運輸、販賣、意圖販賣而持有、以非法方法使人施
      用、引誘他人施用或轉讓之第三、四級毒品，既屬同條例
      相關法條明文規定處罰之犯罪行為，即非該條項應沒入銷
      燬之範圍。又同條例第19條第1 項所定「供犯罪所用或因
      犯罪所得之物」，係指犯第4 條至第9 條、第12條、第13
      條或第14條第1 項、第2 項之罪所用或所得之物，不包括
      毒品本身在內，自不得為第三、四級毒品之沒收依據。同
      條例對於查獲之製造、運輸、販賣、意圖販賣而持有、以
      非法方法使人施用、引誘他人施用及轉讓第三、四級毒品
      之沒收，並無特別規定，如其行為已構成犯罪，則該毒品
      即屬不受法律保護之違禁物，應回歸刑法之適用，依刑法
      第38條第1 項第1 款之規定沒收之（最高法院96年度台上
      字第6867號判決意旨參照）。依上開說明，扣案如附表二
      所示之物經鑑定結果，檢出第三級毒品愷他命成分，已如
      所述，因被告販賣該毒品已構成犯罪，則如附表二所示之
      愷他命，即屬不受法律保護之違禁物，不問屬於犯罪行為
      人所有與否，仍應依刑法第38條第1 項第1 款之規定沒收
      之（至鑑驗用罄之愷他命，既已滅失，自無庸再予以宣告
      沒收）。
    2.按毒品危害防制條例第19條第1 項所規定因犯罪所得之財
      物，均沒收之，如全部或一部不能沒收時，追徵其價額或
      以其財產抵償之意旨，於所得者為金錢以外之其他財物而
      無法沒收時，應追徵其價額，使繳納與原物相當之價額；
      如所得之財物為金錢而無法沒收時，則應以其財產抵償之
      不發生追徵價額之問題（最高法院97年度台上字第863 號
      判決意旨參照）。另按毒品危害防制條例第19條第1 項規
      定，犯販賣、運輸毒品罪者，其犯罪所得之財物，均沒收
      之，係採義務沒收主義，故其犯罪所得之對價，不問其中
      成本若干，利潤多少，均應全部諭知沒收，以貫徹政府查
      禁煙毒之決心，並符立法本旨（最高法院95年度台上字第
      3133號判決要旨參照）。本件被告事實欄一（一）販賣愷
      他命所得800 元，雖未扣案，仍應依毒品危害防制條例第
      19條第1 項之規定併為宣告沒收，如全部或一部不能沒收
      時，以其財產抵償之。（雖本件另扣得如附表四編號2 所
      示現金，惟被告為事實欄一（一）犯行與警方扣得上揭現
      金時間已1 個月餘，況被告亦否認該扣案現金係販毒所得
      ，顯難認該扣案現金中有本件販毒所得，一併敘明。）
    3.扣案如附表一所示之行動電話，係被告所有，業據被告於
      本院審理時供明，且係供本件販賣毒品所用，應依毒品危
      害防制條例第19條第1 項之規定，宣告沒收之，而既該行
      動電話既已扣案，自無不能沒收之虞，無併諭知追徵其價
      額或以其財產抵償之必要（最高法院95年度台上字第1001
      、3133號判決意旨參照）。
    4.毒品危害防制條例第19條第1 項前段「犯第4 條至第9 條
      、第12條、第13條或第14條第1 項、第2 項之罪者，其供
      犯罪所用或因犯罪所得之財物，均沒收。」之規定宣告沒
      收者，以屬於被告所有之供犯罪所用或因犯罪所得之物為
      限。查行動電話服務須以晶片卡（即SIM 卡）為使用介面
      ，因此電信公司於出租行動電話門號予消費者使用時，即
      同時附帶提供晶片卡給消費者作為門號使用之介面，故電
      信公司接受消費者申辦門號並將該門號開通上線時，該晶
      片卡之所有權是否移轉於消費者，抑或仍保留於電信公司
      ，端視其簽訂之服務契約內容如何約定（最高法院96年度
      台上字第5906號判決意旨參照）。惟司法院為澈底解決法
      院審判之困擾，曾函請全國各行動電話公司（包括台灣大
      哥大（股）公司、泛亞電信（股）公司、威寶（股）公司
      、遠傳（股）公司、和信（股）公司、中華電信（股）公
      司、亞太電信（股）公司），查復各該公司行動電話「SI
      M 卡」所有權歸屬，各該公司函覆意旨均謂行動電話「SI
      M 卡」所有權歸客戶（即申請使用者）所有，已據司法院
      於97年5 月6 日，以院台廳刑一字第0970009760號函函附
      上述相關電信公司函文影本提供最高法參考在案（最高法
      院98年度台上字第1498號判決意旨參照），而該SIM 卡係
      被告所有，業據被告於本院審理時供明，且係供本件販賣
      毒品所用，應依毒品危害防制條例第19條第1 項之規定，
      宣告沒收之。
    5.扣案如附表三編號1 、2 所示之物，均檢出含第二級毒品
      亞甲基雙氧安非他命（3,4 –Methylenedioxyamphetamin
      e 、即MDA） 應依毒品危害防制條例第18條第1 項前段規
      定，不問屬於犯人與否，沒收銷燬之（至鑑驗用罄部分，
      既已滅失，自無庸再予以宣告沒收）。扣案如附表三編號
      3 所示之物，係被告所有，供包裝如附表三編號1 、2 所
      示毒品所用，具有防止毒品裸露、逸出、防潮之功用，以
      及便於攜帶、持有之用，應依刑法第38條第1 項第2 款，
      沒收之。
    6.扣案如附表四編號1 所示之物，雖係包裝如附表二編號1
      所示愷他命所用，具有防止毒品裸露、逸出、防潮之功用
      ，以及便於攜帶、販賣之用，惟被告已交付與證人甲○○
      ，已屬證人甲○○所有，而非被告所有，自不得依毒品危
      害防制條例第19條第1 項規定宣告沒收。
    7.扣案如附表四編號3 、4 所示之物，無證據證明與本案有
      關，爰不宣告沒收之。又本件被告雖以2,000 元之價格販
      賣愷他命與證人甲○○，則該款項尚未經被告取得（即如
      附表四編號2 所示之物），自無庸宣告沒收。
五、不另為無罪諭知部分：
（一）公訴意旨另以：被告丙○○明知亞甲基雙氧安非他命（MD
      A ，俗稱搖頭丸）、愷他命（Ketamine，俗稱K 他命）、
      硝甲西泮（Nimetazepam ，俗稱一粒眠）分別為毒品危害
      防制條例所管制之第二級、第三級毒品，竟基於販賣亞甲
      基雙氧安非他命、愷他命、硝甲西泮以營利之犯意：1.於
      97年4 、5 月間之不詳時間，由丙○○發送內容包含「衣
      服、眠」（「衣服」為第二級毒品MDA 之簡稱、「眠」第
      三級毒品一粒眠之簡稱）之電話簡訊予甲○○，表示其擁
      有MDA 、搖頭丸等毒品可供出售；2.於97年6 月7 日下午
      之某不詳時間，丙○○以搖頭丸每顆200 元、愷他命每5
      公克2,000 元、一粒眠每顆50元之代價，在桃園縣中壢市
      大六舞廳內，向姓名年籍不詳綽號「大頭」之男子購買愷
      他命（不含扣案如附表二所示之愷他命）、一粒眠毒品1
      批，於97年6 月8 日下午為警查獲，並扣得如附表四編號
      2 、3 、4 所示之物；因認被告係犯毒品危害防制條例第
      4 條第2 項、第3 項之販賣第二級、第三級毒品罪嫌云云
      。
（二）除刑事訴訟法有特別規定外，已受請求之事項未予判決者
      ，其判決當然違背法令，同法第379 條第12款定有明文。
      又檢察官以實質上或裁判上一罪起訴者，因其刑罰權單一
      ，在審判上為一不可分割之單一訴訟客體，法院自應就全
      部犯罪事實予以合一審判，以一判決終結之，如僅就其中
      一部分加以審認，而置其他部分於不論，即屬刑事訴訟法
      第379 條第12款所稱「已受請求之事項未予判決」之違法
      （最高法院96年度台上字第7106號判決意旨參照）。查本
      件被告就其於97年6 月8 日販賣愷他命與證人甲○○乙節
      ，固經本院論罪科刑（即事實欄一、（二）部分），惟起
      訴書就該次販賣愷他命犯行，係記載被告「明知愷他命為
      毒品危害防制條例管制之第三級毒品，竟基於販賣愷他命
      以營利之犯意，於97年6 月7 日下午之某不詳時間，在桃
      園縣中壢市大六舞廳內，向姓名年籍不詳綽號『大頭』之
      男子購買愷他命1 批後，復於97年6 月8 日下午1 時54
      分許，以其所使用之0000000000門號行動電話與甲○○所
      使用之0000000000門號行動電話聯絡後，雙方約定在桃園
      縣中壢市○○路18號之OK便利商店前，由丙○○以2,000
      元之代價，出售5 公克之愷他命予甲○○，2 人於交易之
      際，旋即為巡邏員警查獲，並自甲○○身上查扣愷他命1
      小包（含塑膠袋重4.969 公克），另自丙○○身上查扣愷
      他命2 小包（含塑膠袋重6.122 公克）」，並敘明「被告
      購入毒品之際，其主觀上已有營利之意圖存在，則其販賣
      毒品之行為已然成立」，並聲請就扣案毒品部分（即含附
      表二、附表四編號3 所示愷他命）宣告沒收，是本件公訴
      人顯認被告係販入扣案附表二、附表四編號3 所示愷他命
      （均係販賣第三級毒品行為），則本院審理結果就被告販
      賣如附表二所示愷他命與證人甲○○部分論罪科刑，但認
      如附表四編號3 部分，被告並非意圖營利而販入，此部分
      不成立販賣第三級毒品犯行，自應於理由內說明不另為無
      罪之諭知，先予敘明。
（三）按犯罪事實應依證據認定之，無證據不得認定犯罪事實，
      不能證明被告犯罪者，應諭知無罪之判決，刑事訴訟法第
      154 條第2 項、第301 條第1 項分別定有明文。犯罪事實
      之認定應憑證據，如未能發現相當證據，或證據不足以證
      明，自不能以推測或擬制之方法，作為裁判基礎（見最高
      法院40年臺上字第86號判例意旨）；且認定犯罪事實所憑
      之證據，雖不以直接證據為限，間接證據亦包括在內，然
      而無論直接證據或間接證據，其為訴訟上之證明，須於通
      常一般之人均不致有所懷疑，而得確信其為真實之程度者
      ，始得據為有罪之認定，倘其證明尚未達到此一程度，而
      有合理之懷疑存在而無從使事實審法院得有罪之確信時，
      即應由法院為諭知被告無罪之判決（有最高法院76年台上
      字第4986號判例意旨可供參照）。
（五）訊據被告堅決否認有公訴人所指上揭販賣第二級、第三級
      毒品犯行，辯稱：扣案如附表四編號3 、4 所示毒品是伊
      自己要施用的，伊沒有販賣第二級、第三級毒品等語。公
      訴人認被告涉有上揭犯行，無非係以證人甲○○之證述、
      扣案如附表四編號2 、3 、4 所示之物及行政院衛生署管
      制藥品管理局管檢字第0970008101號鑑定書為主要論據。
      經查：
    1.證人甲○○固於檢察官訊問及本院審理時均證稱：被告於
      97年4 、5 月間曾發送內容包含「衣服、眠」之電話簡訊
      與伊等語。惟上開簡訊內容證人甲○○業已刪除，本即無
      從認定被告是否有發送上開簡訊與證人甲○○，縱使確曾
      發送簡訊與證人甲○○，其簡訊內容究係如何；況證人甲
      ○○於本院審理時亦證稱：伊不太清楚被告發送簡訊之意
      思等語（見本院98年3 月12日審判筆錄第4 頁），復查無
      證據證明被告發送簡訊當時確有第二級毒品MDA 、第三級
      毒品一粒眠可供販賣。至證人甲○○於本院審理時固一度
      證稱：「（被告發送上開簡訊的意思是否就是他那裡有搖
      頭丸、愷他命及一粒眠？）應該是吧。」、「（被告問你
      『要什麼』的意思是否是指被告手上有很多種毒品，問你
      要買那一種？）應該是這樣子。」等語（見本院98年3 月
      12日審判筆錄第4 、8 頁），然上開陳述顯係證人甲○○
      推測，依刑事訴訟法第160 條規定，自不得作為證據。是
      本件自難僅以證人甲○○上開證述，逕為不利被告之認定
      。
    2.扣案如附表四編號3 、4 所示之物，固經行政院衛生署管
      制藥品管理局鑑定結果，分別檢出第三級毒品愷他命、第
      三級毒品硝甲西泮成分，有該局管檢字第0970008101號鑑
      定書1 紙在卷可稽，惟查持有毒品之原因不止一端，因製
      造、運輸而持有，或意圖販賣而持有，為轉讓而持有，或
      為施用之目的而持有，甚至單純之持有，均有可能，且本
      件無被告基於營利意圖販入上開毒品以供販賣之事證，而
      如附表四編號3 、4 所示之物數量非多，被告辯稱係供施
      用亦合於情理，尚難遽認因營利之意圖而販入。
    3.本件雖扣得如附表四編號2 所示現金，然公訴人所指被告
      上揭犯行部分均非售出毒品，公訴人認如附表四編號2 所
      示現金係販毒所得，顯與無據，亦無從以逕為不利被告之
      認定。
    4.綜上所述，尚難遽認被告有何此部分販賣第二級、第三級
      毒品犯行，此外復查無其他積極證據足資證明被告有何上
      開販賣第二級、第三級毒品犯行，自屬不能證明被告此部
      分犯罪。惟此部分與被告前揭經本院論罪科刑部分各有想
      像競合犯之裁判上一罪關係或實質上一罪關係，爰就此部
      分不另為無罪之諭知。
據上論斷，依刑事訴訟法第299 條第1 項前段、第300 條，毒品
危害防制條例第4 條第3 項、第11條第2 項、第4 項、第18條第
1 項前段、第19條第1 項，刑法第11條前段、第38條第1 項第1
、2 款、第51條第5 款，判決如主文。
本案經檢察官陳仁傑到庭執行職務。
中    華    民    國    98    年    3     月    26    日
                  刑事第一庭審判長法  官  曾淑華
                                  法  官  顧正德
                                  法  官  鄭吉雄
以上正本證明與原本無異。
如不服本判決，應於判決送達後10日內向本院提出上訴狀（應附
繕本），其未敘述上訴理由者，應於上訴期間屆滿後20日內補提
理由書狀於本院，上訴於臺灣高等法院。
                                  書記官  劉宗源
中    華    民    國    98    年    3     月    26    日
附表一：
┌──┬────────┬───┬──────────┐
│編號│    物品名稱    │  數量│  備註              │
├──┼────────┼───┼──────────┤
│ 1  │號碼0000000000行│1支   │被告所有供事實欄一（│
│    │動電話（含SIM 卡│      │一）、（二）販賣第三│
│    │）              │      │級毒品所用之物      │
└──┴────────┴───┴──────────┘
附表二：
┌──┬────────┬─────────┬────┐
│編號│    物品名稱    │  數量            │  備註  │
├──┼────────┼─────────┼────┤
│ 1  │第三級毒品愷他命│送驗數量：1 包4.96│        │
│    │1 包            │9 公克（含塑膠袋）│        │
│    │                │；驗餘數量：1 包4.│        │
│    │                │958 公克（含塑膠袋│        │
│    │                │）                │        │
└──┴────────┴─────────┴────┘
附表三：
┌──┬─────────────┬─────────┬──────┐
│編號│扣案物品名稱              │   數量/重量      │  備    註  │
├──┼─────────────┼─────────┼──────┤
│ 1  │含第二級毒品3,4 –亞甲基雙│20顆（經隨機抽取1 │即卷附扣押目│
│    │氧安非他命（MDA ；3,4 –Me│顆磨混鑑定）；總淨│錄表編號、│
│    │thylenedioxyamphetamine） │重5.40公克，取樣0.│者        │
│    │粉紅色圓形藥錠            │27公克鑑定用罄，餘│            │
│    │                          │重5.13公克。      │            │
├──┼─────────────┼─────────┼──────┤
│ 2  │含第二級毒品3,4 –亞甲基雙│38顆（經隨機抽取2 │即卷附扣押目│
│    │氧安非他命（MDA ；3,4 –Me│顆磨混鑑定）；總淨│錄表編號、│
│    │thylenedioxyamphetamine） │重9.88公克，取樣0.│、者    │
│    │綠色圓形藥錠              │52公克鑑定用罄，餘│            │
│    │                          │重9.36公克。      │            │
├──┼─────────────┼─────────┼──────┤
│ 3  │包裝附表三編號1 、2 所示毒│5 包              │為被告所有供│
│    │品之塑膠袋                │                  │事實欄二持有│
│    │                          │                  │第二級毒品所│
│    │                          │                  │用之物      │
│    │                          │                  │            │
└──┴─────────────┴─────────┴──────┘
附表四：
┌──┬────────┬─────────┬────┐
│編號│    物品名稱    │  數量            │  備註  │
├──┼────────┼─────────┼────┤
│ 1  │包裝如附表二所示│1個               │非被告所│
│    │愷他命之塑膠袋  │                  │有      │
├──┼────────┼─────────┼────┤
│ 2  │現金            │新台幣2,000元     │非被告所│
│    │                │                  │有      │
├──┼────────┼─────────┼────┤
│ 3  │第三級毒品愷他命│送驗數量：2 包6.12│與本案無│
│    │2 包            │2 公克（含2 個塑膠│關      │
│    │                │袋及2 張標籤）；驗│        │
│    │                │餘數量：2 包6. 111│        │
│    │                │公克（含2 個塑膠袋│        │
│    │                │及 2張標籤）      │        │
├──┼────────┼─────────┼────┤
│ 4  │第三級毒品硝甲西│送驗數量；2 包共11│與本案無│
│    │泮2 包          │顆；驗餘數量：2 包│關      │
│    │                │共10顆            │        │
└──┴────────┴─────────┴────┘
附錄所犯法條：
毒品危害防制條例第4條第3項
製造、運輸、販賣第三級毒品者，處5 年以上有期徒刑，得併科
新臺幣5 百萬元以下罰金。
毒品危害防制條例第11條第2項、第4項
持有第二級毒品者，處2 年以下有期徒刑、拘役或新臺幣3 萬元
以下罰金。
持有毒品達一定數量者，加重其刑至二分之一，其標準由行政院
定之。


司法院資訊處製作；財團法人民間司法改革基金會備份。
